【裁判字號】    98,簡上,88
【裁判日期】    990819
【裁判案由】    返還不當得利
【裁判全文】
臺灣士林地方法院民事判決             98年度簡上字第88號
上  訴  人  乙○○
被  上訴人  臺北市政府財政局
法定代理人  丙○○
訴訟代理人  林美倫律師
複代理人    張衛航律師
上列當事人間請求返還不當得利事件，上訴人對於中華民國98年
3 月20日本院內湖簡易庭98年度湖簡字第182 號第一審判決提起
上訴，本院於99年8 月5 日言詞辯論終結，判決如下：
    主  文
原判決除確定部分外均廢棄。
上開廢棄部分，被上訴人在第一審之訴駁回。
第一審（除確定部分外）、第二審訴訟費用由被上訴人負擔。
    事實及理由
一、被上訴人於原審起訴主張：上訴人於民國92年5 月至94年11
    月間，無權占有使用為臺北市所有但由被上訴人管理之臺北
    市○○區○○段四小段第303 之1 地號土地（下稱：系爭土
    地），其中經被上訴人列管卡號為0000000 （原審誤載為00
    00000 ）號之系爭土地部分（下稱：系爭土地一）面積為18
    .40 平方公尺，且至94年11月25日，坐落其上違建物始由臺
    北市政府工務局拆除完畢，另列管卡號為0000000 （原審誤
    載為0000000 ）號之系爭土地部分（下稱：系爭土地二）面
    積為42.44 平方公尺，至94年9 月5 日，坐落其上之違建物
    已由上訴人自行拆除完畢。查上訴人無權占有使用系爭土地
    一、二之期間，顯受有相當租金之不當得利，致被上訴人權
    益受有損害。為此，爰依民法第179 條、土地法第97條、臺
    北市市有房地被無權占有使用補償金計收原則第3 條之規定
    提起本件訴訟等語，並聲明：(一)上訴人應給付被上訴人新臺
    幣（下同）60,167元，及自起訴狀繕本送達上訴人之翌日起
    至清償日止，按週年利率5%計算之利息；(二)上訴人應給付被
    上訴人247,074 元，及自起訴狀繕本送達上訴人之翌日起至
    清償日止，按週年利率5%計算之利息。
二、上訴人辯稱：確實無權占有系爭土地一，惟並未無權占有系
    爭土地二，貨櫃不是伊所有，當時臺北市政府測量時，沒有
    通知伊，附近還有賣檳榔、賣便當，臺北市政府工務局違建
    查報承辦人員於94年間至系爭土地時，伊並不在場，應係詢
    問其他無權占用土地之攤販後誤信系爭土地二為上訴人無權
    占用，上訴人無須給付。
三、原審對於被上訴人之請求，判決全部勝訴。上訴人就命其給
    付超過60,167元及利息部分聲明不服，並聲明：(一)原判決關
    於命上訴人給付逾60,167元及自97年12月13日起至清償日止
    按週年利率5%計算之利息部分廢棄。(二)上開廢棄部分被上訴
    人在第一審之訴駁回（原審判決命上訴人給付6 萬167 元及
    自97年12月13日起至清償日止按週年利率5%計算之利息部分
    ，因未據上訴人上訴而確定）。被上訴人則聲明：(一)上訴駁
    回；(二)第一、二審訴訟費用由上訴人負擔。
四、兩造不爭執之事實：
(一)、92年5 月起至94年11月間，系爭土地為臺北市所有，並由被
    上訴人所管理（原審卷第17、18頁）。
(二)、系爭土地一於92年5 月至94年11月間為上訴人無權占有（原
    審卷第14頁、本院卷第61頁）。
五、得心證之理由：本件兩造之爭點在於：系爭土地二於92年5
    月至94年9 月間是否為上訴人所占有？
(一)、按當事人主張有利於己之事實者，就其事實有舉證之責任，
    民事訴訟法第277 條前段定有明文；主張不當得利請求權存
    在之當事人，對於不當得利請求權之成立要件應負舉證責任
    ，即應證明他方係無法律上之原因而受利益，致其受有損害
    。本件被上訴人主張系爭土地二於上開期間為上訴人所占有
    之事實，既為上訴人所否認，上訴人否認受有利益，即應由
    被上訴人就此有利於己之事實負擔舉證責任。
(二)、經查：被上訴人主張之事實，雖提出照片4 張、94年2 月14
    日臺北市中山地政事務所土地複丈圖為證（士簡調卷第16頁
    、第19頁、本院卷第52頁至第54頁），惟由前揭證據觀之，
    尚無從證明系爭土地二為上訴人所占有之事實。被上訴人復
    謂：系爭土地二上之綠色貨櫃為上訴人所有，係提供給客人
    用餐的地方云云，然證人甲○○於本院審理中證稱：上訴人
    所有的東王鵝肉攤位在其生烤大雞腿攤位之右邊、後面，且
    當場繪製現場圖，鵝肉攤攤位是呈現長方形，並非如複丈成
    果圖所示之L 型，此有證人證詞及繪製之現場示意圖（本院
    卷第150 頁背面、第151 頁、第156 頁）可稽。證人丁○○
    亦證稱：（提示本院卷第52、53頁），53頁之綠色部分（亦
    即被上訴人以紅色標示為上訴人讓客人用餐用之外棚），不
    是貨櫃，只是鐵皮，紅框部分非客人用餐的地方，綠色部分
    是封死的，它的螺絲跟伊之鐵皮連在一起等語（本院卷第15
    1 頁背面至第152 頁），足徵上訴人主張其攤位位於證人甲
    ○○攤位之右邊及後面，並未占有系爭土地二等情，尚非無
    據。是被上訴人提出之證據不足以證明土地二為上訴人所占
    用，其請求上訴人給付不當得利，核屬無據。
六、從而，被上訴人依民法第179 條、土地法第97條與臺北市市
    有房地被無權占有使用補償金計收原則第3 條之規定，訴請
    上訴人給付相當於租金之不當得利247,074 元及自97年12月
    13日起至清償日止，按週年利率5%計算之利息，為無理由，
    應予駁回。原審就上開部分，為上訴人敗訴之判決，並為假
    執行之宣告，尚有未合。上訴意旨就此部分指摘原判決不當
    ，求予廢棄改判，為有理由，應由本院予以廢棄，並改判如
    主文第2 項所示。
七、本件判決基礎已臻明確，兩造其餘之攻擊防禦方法及訴訟資
    料經本院斟酌後，核與判決不生影響，無一一論述之必要，
    併予敘明。
八、據上論結，本件上訴為有理由，依民事訴訟法第436 條之1
    第3 項、第450 條、第78條，判決如主文。
中    華    民    國    99    年    8     月    19    日
                  民事第二庭  審判長法  官  方彬彬
                                    法  官  王怡雯
                                    法  官  絲鈺雲
以上正本證明與原本無異。
本件判決不得上訴。
中    華    民    國    99    年    8     月    20    日
                                    書記官  林玫熹

司法院資訊處製作；財團法人民間司法改革基金會備份。
